臺灣高等法院刑事判決　　　　　　　　95年度上訴字第4427號
上　訴　人
即　被　告　乙○○
指定辯護人　本院公設辯護人　甲○○
上列上訴人因違反槍砲彈藥刀械管制條例案件，不服台灣板橋地
方法院95年度訴字第1812號，中華民國95年9月22日第一審判決
（起訴案號：台灣板橋地方法院檢察署95年度偵字第10354號）
提起上訴，本院判決如下：
    主  文
原判決撤銷。
乙○○共同未經許可製造可發射子彈具有殺傷力之改造手槍，累
犯，處有期徒刑伍年貳月，併科罰金新台幣捌萬元，罰金如易服
勞役，以新臺幣壹仟元折算壹日；扣案如附表一編號一至編號五
所示之物均沒收。又共同未經許可製造子彈，累犯，處有期徒刑
壹年肆月，併科罰金新臺幣壹萬伍仟元，罰金如易服勞役，以新
臺幣壹仟元折算壹日；如附表一編號六至編號十所示之物均沒收
。應執行有期徒刑陸年貳月，併科罰金新臺幣玖萬元，罰金如易
服勞役，以新臺幣壹仟元折算壹日；如附表一所示編號一至編號
十所示之物，均沒收。
    事  實
一、乙○○於民國90年間，因違反毒品危害防制條例、槍砲彈藥
    刀械管制條例及贓物等案件，經台灣板橋地方法院分別判處
    有期徒刑6月、8月、5月，定其應執行刑為有期徒刑1年5月
    ，於92年4月2日執行完畢；又於93年間，因施用第一級、第
    二級毒品及偽造文書等案件，經同院分別判處有期徒刑7月
    、3月、3月，定其應執行刑為有期徒刑11月，於94年11月1
    日執行完畢，仍不知悔改。
二、乙○○為擁有具殺傷力之手槍、子彈，乃與姓名年籍不詳，
    綽號「阿貴」之成年男子（以下簡稱「阿貴」），基於共同
    之犯意，未經許可改造槍枝子彈，其情節如下：(一)乙○○於
    95年3月6日在台北縣三重市○○街176號1樓華成模型店，購
    買模型手槍2把，於同年月20日在台北縣三重市跳蚤市場附
    近，將模型手槍之槍管交予「阿貴」，以每支新台幣（下同
    ）5千元之代價訂製同規格之金屬槍管2支。「阿貴」比照規
    格製作完工後，於同年4月2日在同一地點，將金屬槍管2支
    交付予乙○○，另22支製作時之瑕疵品（如附表一編號四所
    示），一併贈與乙○○試用，並收取價金1萬元，並同時將
    槍管設計圖7紙（如附表一編號三）及測量槍管之精密尺一
    把（如附表一編號五、2.所示）一併交付乙○○供改造手槍
    時使用。(二)95年4月2日，在同一地點，乙○○另攜帶玩具槍
    之子彈交付「阿貴」作為樣本，以每顆300元之代價訂製同
    規格具有殺傷力之子彈，「阿貴」則於同年月7、8日在同一
    地點，將改造之子彈20顆（其中如附表一編號七部分之子彈
    15顆具有殺傷力，另5顆子彈之彈頭脫落如附表一編號十所
    示，不具殺傷力）及子彈設計圖2紙（如附表一編號八所示
    ）交付乙○○，供改造子彈時使用。乙○○取得金屬槍管後
    ，在其臺北縣三重市○○○路352巷46號2樓住處，參考設計
    圖以如附表一編號五所示之工具加工改造，利用精密尺測量
    尺寸，再以銼刀打磨金屬槍管裝入槍身，接續改造完成可發
    射子彈、具有殺傷力之手槍2把（如附表一編號一、二）。
    乙○○另取得改造之子彈後，部分彈頭有脫落情形時，乃參
    照設計圖，使用如附表編號六之工具銼刀打磨彈頭，再以老
    虎鉗、斜口鉗、尖嘴鉗將彈頭塞入彈身而接續改造為具有殺
    傷力子彈。嗣於同年4月16日20時30分為警在臺北縣三重市
    ○○○路352巷46號2樓住處當場查獲乙○○，並扣得如附表
    一編號一至十所示手槍、設計圖、槍管、改造工具、土造子
    彈、半成品等物。
三、案經臺北縣政府警察局蘆洲分局報請臺灣板橋地方法院檢察
    署檢察官偵查起訴。
    理  由
一、訊據上訴人即被告乙○○矢口否認有製造手槍及子彈之犯行
    ，辯稱：我只是買模型槍，請「阿貴」幫我作槍管，子彈也
    是向「阿貴」買的，他到我家組裝子彈，我只是持有，不是
    製造云云（見本院95年12月11日準備程序筆錄第2頁，95年1
    2月26日審判筆錄第4頁）。
二、然查：
（一）上開犯罪事實，迭據被告乙○○於警詢、檢察官偵查及原
      審法院審理中自白不諱（見偵查卷第10頁、第11頁、第92
      、第93頁、第134頁、第135頁，原審卷第22頁、第38頁、
      第52頁至第57頁）。
（二）本件復有為警當場查獲如附表一編號一至十所示之手槍、
      設計圖、槍管、工具、子彈、半成品等物扣案。其中如附
      表一編號一、二所示之手槍2把，及如附表一編號七所示
      之子彈15顆，經送請內政部警政署刑事警察局鑑驗結果，
      認編號一之手槍係由仿CLOCK廠17型半自動手槍製造之槍
      枝換裝土造金屬槍管改造而成之改造手槍，機械性能良好
      ，可擊發適用子彈，具有殺傷力；編號二所示之手槍係由
      仿BERETTA廠84型半自動手槍製造之槍枝換裝土造金屬槍
      管改造而成之改造手槍，機械性能良好，可擊發適用子彈
      ，具有殺傷力；編號七之子彈15顆，其中14顆認均係具直
      徑約8.9m m金屬彈頭之土造子彈，經採樣5顆試射，均可
      擊發，認具殺傷力；另1顆係具直徑約7.8mm金屬彈頭之土
      造子彈，經試射，可擊發，認具殺傷力等情，有該局以95
      年4月17日刑鑑字第0950054227號槍彈鑑定書函在卷可稽
      （見偵查卷第142頁至第149頁）。
（三）綜上所述，被告所辯，為事後翻異避究之飾詞，不足採信
      ，其事證明確，犯行堪以認定，應予依法論科。
三、被告犯罪行為後，刑法業於94年2月2日修正公佈，95年7月1
    日起施行，修正後刑法第2條第1項規定：行為後法律有變更
    者，適用行為時之法律，但行為後之法律有利於行為人者，
    適用最有利於行為人之法律。法律變更，比較時應就罪刑有
    關之共犯、未遂犯、想像競合犯、牽連犯、連續犯、結合犯
    ，以及累犯加重、自首減輕暨其他法定加減原因（如身份加
    減）與加減例等一切情形，綜其全部罪刑之結果而為比較（
    最高法院95年5月23日95年度第8次刑事庭會議決議參照）。
    茲就本件新舊法比較結果敘述如下：
（一）關於累犯之問題，修正前刑法第47條係規定「受有期徒刑
      之執行完畢，或受無期徒或有期徒刑一部之執行而赦免後
      ，五年以內再犯有期徒刑以上之罪者，為累犯，加重本刑
      至二分之一」，而修正後之刑法第47條第1項則規定「受
      徒刑之執行完畢，或一部之執行而赦免後，五年以內故意
      再犯有期徒刑以上之罪者，為累犯，加重本刑至二分之一
      」，比較新舊法之結果，新舊法對被告均屬累犯，並無利
      與不利。
（二）於95年6月14日修正公佈，同年7月1日施行之刑法施行法
      增訂第1條之1規定：「中華民國九十四年一月七日刑法修
      正施行後，刑法分則編所定罰金之貨幣單位為新臺幣。九
      十四年一月七日刑法修正時，刑法分則編未修正之條文定
      有罰金者，自九十四年一月七日刑法修正施行後，就其所
      定數額提高為三十倍。但七十二年六月二十六日至九十四
      年一月七日新增或修正之條文，就其所定數額提高為三倍
      」，另刑法第33條第5款修正為：「主刑之種類如下：五
      、罰金：新臺幣一千元以上，以百元計算之」；而依被告
      行為時之刑罰法律，罰金係以銀元為單位，並依罰金罰鍰
      提高標準條例第1條前段規定之提高倍數10倍及修正前刑
      法第33條第5款規定之罰金最低額1元計算；是比較修正前
      、後之法律規定，罰金最高額經換算後之結果並無二致，
      惟就罰金最低額部分，依新法規定為新臺幣1千元；依舊
      法規定則為銀元1元（即新台幣3元）。因此，比較修正前
      、後之刑罰法律，自以被告行為時關於科處罰金刑之法律
      較有利於被告。
（三）關於被告易服勞役之折算標準，修正前刑法第42條第2項
      前段規定：「易服勞役以一元以上三元以下折算一日。但
      勞役期間不得逾六個月」，而被告行為時之易服勞役折算
      標準，依95年5月17日修正公佈前罰金罰鍰提高標準條例
      第2條前段規定，就其原定數額提高為100倍折算1日，則
      本件被告行為時之易服勞役折算標準，應以銀元300元即
      新臺幣900元折算1日。修正後之刑法第42條第3項前段規
      定：「易服勞役以新臺幣一千元、二千元或三千元折算一
      日。但勞役期間不得逾六個月」。比較新舊法之結果，以
      新法較有利於被告。
（四）就定應執行刑部分，依修正前刑法第51條第5款規定：「
      宣告多數有期徒刑者，於各刑中之最長期以上，各刑合併
      之刑期以下，定其刑期。但不得逾20年。」；修正後刑法
      第51條第5款則規定：「宣告多數有期徒刑者，於各刑中
      之最長期以上，各刑合併之刑期以下，定其刑期。但不得
      逾30年。」，經新舊法比較結果，修正前刑法較有利於行
      為人。
（五）綜上比較，罰金最低刑之提高及有期徒刑執行刑之酌定，
      修正前之法律影響被告權利不大，而易服勞役則直接對被
      告最有利，是以新法對被告較為有利，依刑法第2條第1項
      之規定，自應適用修正後裁判時之新法處斷。又沒收係屬
      從刑，應附隨於主刑之規定，沒收部分自應一體適用新法
      。
四、被告未經許可製造可發射子彈具有殺傷力之手槍及製造有殺
    傷力之子彈，核其所為，係犯槍砲彈藥刀械管制條例第8條
    第1項、第12條第1項之罪。被告與姓名年籍不詳、綽號「阿
    貴」之成年男子間，有犯意聯絡及行為分擔，為共同正犯。
    被告係一次購買2把手槍，定製2枝槍管，加以組裝，及一次
    定購多發子彈，一次加以組裝，為同一目的之接續犯行，為
    實質上一罪，公訴人認屬連續犯，尚有未合。被告有如事實
    欄所示之論罪科刑執行紀錄，有本院被告全國前案紀錄表附
    卷可按，其受有期徒刑執行完畢後，5年內再故意犯本件有
    期徒刑以上之罪，為累犯，應依法加重其刑。
五、原審對被告為有罪科刑判決，固非無見。惟查(一)被告僅一次
    製造手槍及子彈之行為，接續為之，原審誤為連續犯，尚有
    未合。(二)被告犯罪行為後，刑法業經修正，關於易服勞役之
    折算標準，以新法有利於被告，應適用裁判時法，原審仍適
    用行為時不利被告之舊法，尚有未合。(三)在被告處查獲之六
    角扳手1支，與本案改造手槍、子彈無關，原審一併宣告沒
    收，於法不合。(四)被告改造手槍使用附表一編號五之工具，
    改造子彈使用附表一編號六之工具，此亦為原審事實欄所記
    載（見原判決第2頁倒數第3、4、8、9行），但沒收時將之
    混淆，於改造手槍主文後，將改造子彈工具及改造子彈主文
    後，將改造手槍工具，均一併沒收，皆有未當，而無可維持
    。被告上訴意旨，仍執前詞，否認犯罪，雖不足採，但原判
    決既有可議，自應由本院將之撤銷改判。爰審酌被告犯罪之
    動機、目的、手段、其製造槍彈對社會治安所生危害，但並
    未使用製造槍彈作不法犯罪使用，及其犯罪後態度等一切情
    狀，分別量處如主文第二項所示之刑，就易科罰金部分諭知
    易服勞役之折算標準，並定其應執行刑，以資懲儆。扣案如
    附表一編號一、二所示之手槍、編號七所示之所子彈，均屬
    違禁物，應依刑法第38條第1項第1款規定沒收；如附表一編
    號三、四、五、六、八、九、十所示之物，為被告所有供改
    造槍、彈所用之物，應依刑法第38條第1項第2款規定沒收。
    至如附表二所示之物及另外六角扳手1把，並非違禁物，又
    非供犯本罪所用之物，不得宣告沒收，附此敘明。
六、據上論斷，應依刑事訴訟法第369條第1項前段、第364條、
    第299條第1項前段，槍砲彈藥刀械管制條例第8條第1項、第
    12條第1項，刑法第2條第1項但書、第11條前段、第28條、
    第47條第1項、第42條第3項前段、第51條第5款、第38條第1
    項第1款、第2款，判決如主文。
本案經檢察官賴俊雄到庭執行職務。
中    華    民    國    96    年    1     月    9     日
                  臺灣高等法院刑事第十六庭
　                            審判長法  官  葉騰瑞
  　                                法  官  吳鴻章
    　                              法  官  趙功恆
以上正本證明與原本無異。
如不服本判決，應於收受送達後十日內向本院提出上訴書狀，其
未敘述上訴之理由者並得於提起上訴後十日內向本院補提理由書
（均須按他造當事人之人數附繕本）。
                                    書記官  孫佩琳
中　　華　　民　　國　　96　　年　　1 　　月　　9 　　日
附表一：
┌──┬──────────┬─────────────┐
│編號│    扣案物品        │     沒收之依據及說明     │
├──┼──────────┼─────────────┤
│ 一 │ 槍枝管制編號0000000│為違禁物，應依刑法第38條第│
│    │ 631號之具殺傷力改造│1項第1款規定沒收之。      │
│    │ 手槍一把（含彈匣一 │                          │
│    │ 只）。             │                          │
├──┼──────────┼─────────────┤
│ 二 │槍枝管制編號00000006│為違禁物，應依刑法第38條第│
│    │32號之具殺傷力改造手│1項第1款規定沒收之。      │
│    │槍一把（含彈匣一只）│                          │
│    │。                  │                          │
├──┼──────────┼─────────────┤
│ 三 │槍管之設計圖七紙。  │係「阿貴」所繪交予被告作為│
│    │                    │改造手槍之參考，為被告所有│
│    │                    │供改造手槍所用之物，應依刑│
│    │                    │法第38條第1項第2款規定沒收│
│    │                    │之。                      │
├──┼──────────┼─────────────┤
│ 四 │土造槍管22支。      │1.係「阿貴」製作金屬槍管過│
│    │                    │  程中所生產之瑕疵品，交予│
│    │                    │  被告試用，無法直接用於組│
│    │                    │  裝槍枝，並非槍彈主要組成│
│    │                    │  零件，尚非屬違禁物。    │
│    │                    │2.為被告所有供改造手槍所用│
│    │                    │  之物，應依刑法第38條第1 │
│    │                    │  項第2款規定沒收之。     │
├──┼──────────┼─────────────┤
│ 五 │1.銼刀三把。        │1.為被告所有改造手槍所用之│
│    │2.精密尺一把。      │  物，應依刑法第38條第1條 │
│    │                    │  第2款規定沒收之。       │
│    │                    │2.銼刀三把與附表一編號六、│
│    │                    │  1.部分為同一物。        │
│    │                    │3.精密尺為「阿貴」交付作測│
│    │                    │  量槍管用，亦屬被告所有。│
├──┼──────────┼─────────────┤
│六  │1.銼刀三把。        │1.為被告所有改造子彈所用之│
│    │2.老虎鉗一支。      │  物，應依刑法第38條第1項 │
│    │3.斜口鉗一支。      │  第2款規定沒收之。       │
│    │4.尖嘴鉗一支。      │2.銼刀三把與附表一編號五、│
│    │                    │  1.部分為同一物。        │
├──┼──────────┼─────────────┤
│七  │1.直徑約8.9毫米改造 │1.直徑約8.9毫米土造子彈部 │
│    │  子彈成品14顆。    │  分，其中5顆經鑑定試射， │
│    │2.直徑約7.8毫米之土 │  已非違禁物，不予沒收。其│
│    │  造子彈1顆。       │  餘9顆則為違禁物，應依刑 │
│    │                    │  法第38條第1項第1款規定沒│
│    │                    │  收之。                  │
│    │                    │2.直徑約7.8毫米之土造子彈1│
│    │                    │  顆，經鑑定試射後，已非違│
│    │                    │  禁物，不予沒收。        │
├──┼──────────┼─────────────┤
│ 八 │子彈設計圖二紙。    │係「阿貴」所繪交予被告作為│
│    │                    │改造子彈之參考，為被告所有│
│    │                    │供改造子彈所用之物，應依刑│
│    │                    │法第38條第1項第2款規定沒收│
│    │                    │之。                      │
├──┼──────────┼─────────────┤
│ 九 │子彈半成品35顆。    │1.為一般模型店可購得之子彈│
│    │                    │  ，並非槍彈主要組成零件，│
│    │                    │  尚非屬違禁物。          │
│    │                    │2.係被告提供予「阿貴」參考│
│    │                    │  ，以利「阿貴」改造同規格│
│    │                    │  有殺傷力子彈，為被告所有│
│    │                    │  供本件共同改造子彈所用之│
│    │                    │  物，應依刑法第38條第1項 │
│    │                    │  第2款規定沒收之。       │
├──┼──────────┼─────────────┤
│ 十 │彈頭5顆             │1.尚需打磨始得裝入彈殼，並│
│    │                    │  非槍彈槍彈主要組成零件，│
│    │                    │  尚非屬違禁物。          │
│    │                    │2.係「阿貴」改造子彈後所脫│
│    │                    │  落之彈頭，被告尚未將之修│
│    │                    │  復組裝完成，應屬被告所有│
│    │                    │  供改造子彈所用之物，應依│
│    │                    │  刑法第38條第1項第2款規定│
│    │                    │  沒收之。                │
└──┴──────────┴─────────────┘
 附表二：
┌──┬──────────┬─────────────┐
│編號│   扣案物品         │     不沒收之理由         │
├──┼──────────┼─────────────┤
│ 一 │ 槍枝管制編號0000000│不具殺傷力，亦無證據可以證│
│    │ 31 號之不具殺傷力改│明與被告所犯本件改造槍彈案│
│    │ 造手槍一把（含彈匣 │件有何關聯，不予沒收。    │
│    │ 二只）。           │                          │
├──┼──────────┼─────────────┤
│ 二 │ 裝置槍彈之皮包一個 │為被告購買玩具槍時之外包裝│
│    │ 、裝置槍彈零件之塑 │，與本案改造槍彈之犯罪事實│
│    │ 膠盒一個、裝置槍枝 │並無關連性，亦非違禁物，不│
│    │ 之盒子一個。       │予沒收。                  │
│    │                    │                          │
├──┼──────────┼─────────────┤
│ 三 │土造金屬撞針、土造抓│均係自被告所購買之玩具槍上│
│    │子勾及彈簧等槍枝零件│所拆下之零件，及玩具槍所附│
│    │一批及塑膠槍機一個。│贈之備份零件，並非具有殺傷│
│    │                    │力槍技之主要零件，非屬違禁│
│    │                    │物，亦與本案被告改造槍、彈│
│    │                    │之犯行無關聯性，不予沒收。│
└──┴──────────┴─────────────┘
附錄本案論罪科刑法條全文：
槍砲彈藥刀械管制條例第8條第1項
未經許可，製造、販賣或運輸鋼筆槍、瓦斯槍、麻醉槍、獵槍、
空氣槍或第4條第1項第1款所定其他可發射金屬或子彈具有殺傷
力之各式槍砲者，處無期徒刑或5年以上有期徒刑，併科新臺幣1
千萬元以下罰金。
槍砲彈藥刀械管制條例第12條第1項
未經許可，製造、販賣或運輸子彈者，處1年以上7年以下有期徒
刑，併科新台幣500萬元以下罰金。
